臺灣高等法院臺南分院刑事裁定
110年度聲再字第32號
聲  請  人
即受判決人  陳長生



上列聲請人因違反毒品危害防制條例等案件，對於本院105年度
上訴字第876號、107年度上更一字第15號中華民國106年2月23日
、107年8月2日確定判決（原審案號：臺灣嘉義地方法院104年度
訴字第336號；起訴案號：臺灣嘉義地方檢察署104年度偵字第43
6、2602、3269、3516號）聲請再審，本院裁定如下：
    主  文
再審之聲請駁回。
    理  由
一、聲請意旨略以：
　㈠聲請人即受判決人陳長生因違反毒品危害防制條例案件，經
    臺灣嘉義地方法院以104年度訴字第336號判決判處罪刑並定
    應執行刑為有期徒刑18年，嗣經提起上訴後，由本院以105
    年度上訴字第876號判決將原判決有罪部分撤銷，仍就原審
    判決諭知有罪部分判處罪刑並定應執行刑為有期徒刑18年；
    經再向最高法院提起上訴，由最高法院以107年度台上字第4
    6號判決將原判決部分撤銷發回，該部分再經本院以107年度
    上更一字第15號判決駁回上訴，之後仍定應執行刑為有期徒
    刑18年。惟聲請人前於103年12月8日具狀聲請警訊光碟影音
    證據，嘉義縣警察局朴子分局偵查隊以人力不足為由，竟未
    進行法定程序，於詢問證人時進行錄音錄影，則警察機關移
    送之調查筆錄已遭受污染，就證據本身之形式上觀察，可認
    為足以動搖原確定判決結果，而使受有罪判決之人應受較有
    利判決。故本案有刑事訴訟法第420條第1項第6款之再審原
    因。
　㈡又本案相關證人製作筆錄與驗尿之時間，聲請人已入監服刑
    半年，如此相關證人之記憶應已模糊，其等所為筆錄內容應
    屬不實，且證人於原審審理中已證稱聲請人並未販賣毒品，
    而警方以證人之筆錄引導聲請人供述與證人見面之時間。本
    案僅因證人尿液檢出毒品反應，即判處聲請人有期徒刑18年
    ，而本案並未扣得任何毒品或販毒工具，無直接證據可證明
    聲請人販賣毒品，且聲請人當時甫賣出房屋一間，身上有一
    、兩百萬元，經濟狀況尚佳，相關買賣合約先前亦曾提出，
    為此聲請再審等語。
二、按聲請再審，由判決之原審法院管轄，刑事訴訟法第426條
    第1項定有明文。查聲請人所犯違反毒品危害防制條例案件
    ，前經臺灣嘉義地方法院以104年度訴字第336號判決就其所
    犯販賣第一級毒品四罪（即原審判決附表一編號1至4部分）
    、販賣第一級毒品未遂罪一罪（即原審判決附表一編號5部
    分），分別判處罪刑並定應執行刑為有期徒刑18年，另就其
    他被訴部分（即原審判決附表二編號1至6部分）諭知無罪；
    經提起上訴後，由本院以105年度上訴字第876號判決撤銷原
    判決有罪部分（即原審判決附表一編號1至5部分），仍論以
    販賣第一級毒品罪四罪（本院前開判決附表一編號1至4部分
    ）、販賣第一級毒品未遂罪一罪（本院前開判決附表一編號
    5部分），並定應執行刑為有期徒刑18年；而原審判決諭知
    無罪部分，則駁回檢察官之上訴。之後聲請人不服判決再向
    最高法院提起上訴，經最高法院以107年度台上字第46號將
    本院前開判決關於附表一編號1之販賣第一級毒品部分撤銷
    發回，而附表一編號2至5部分，則以聲請人上訴違背法律上
    程式為由，判決駁回該部分上訴。之後本院再以107年度上
    更一字第15號判決就最高法院發回部分（即附表一編號1部
    分）判決駁回聲請人之上訴，該案因聲請人未再上訴而告確
    定，有前引各該判決及聲請人之前案紀錄在卷可憑。揆諸前
    揭說明，本院對本件再審聲請自有管轄權。
三、再按有罪之判決確定後，因發現新事實或新證據，單獨或與
    先前之證據綜合判斷，足認受有罪判決之人應受無罪、免訴
    、免刑或輕於原判決所認罪名之判決者，為受判決人之利益
    ，得聲請再審；第1項第6款之新事實或新證據，指判決確定
    前已存在或成立而未及調查斟酌，及判決確定後始存在或成
    立之事實、證據，刑事訴訟法第420條第1項第6款、第3項定
    有明文。而所謂發現之新事實、新證據，雖不以該事證於事
    實審法院判決前已存在為限，縱於判決確定後始存在或成立
    之事實、證據，亦屬之。惟須該事證本身可單獨或結合先前
    已經存在卷內之各項證據資料，予以綜合判斷觀察，認為足
    以動搖原有罪之確定判決，而為受判決人無罪、免訴、免刑
    或輕於原判決所認罪名之判決者，始得聲請再審。否則，如
    業經確定判決調查斟酌，並予以評價者，或客觀上難令人產
    生合理懷疑而認足以動搖原確定判決所認定之事實者，即不
    得據以聲請再審。再者，聲請再審案件之事證，於判斷是否
    符合此要件，當以客觀存在之經驗法則、論理法則為審查，
    尚非任憑聲請人之主觀、片面之自我主張，即已完足。至於
    聲請人所提出或主張之新事實、新證據，若自形式上觀察，
    核與原判決所確認之犯罪事實無所關聯，抑或無從動搖該事
    實認定之心證時，當無庸贅行其他之調查，不待煩言。另聲
    請再審之理由，如僅係對原確定判決之認定事實再行爭辯，
    或對原確定判決採證認事職權之適法行使，任意指摘，或對
    法院依職權取捨證據持相異評價，而原審法院即使審酌上開
    證據，亦無法動搖原確定判決之結果者，亦不符合此條款所
    定提起再審之要件（最高法院107年度台抗字第1277號裁定
    意旨參照）。
四、查本院105年度上訴字第876號、107年度上更一字第15號確
    定判決，依憑調查證據之結果並綜合卷內證據資料，認定聲
    請人意圖營利，基於販賣第一級毒品海洛因之犯意，分別於
    民國103年1月26日晚間11時許、103年2月2日下午4時30分許
    、103年2月9日晚間7時許，販賣第一級毒品海洛因與陳惠如
    三次；另於103年1月24日下午3時55分9秒後某時，販賣第一
    級毒品海洛因與游志豪一次；復於103年2月5日下午6時45分
    許，與游志豪見面交易第一級毒品海洛因，然因聲請人備置
    之數量不足以致未完成交易而不遂等情，業據本院前開確定
    判決於理由欄詳敘所依憑之證據及認定之理由，並就聲請人
    所辯各節逐點詳加敘明，並一一予以指駁，本院審酌前開確
    定判決就認定事實及證據取捨之理由，均已於判決內詳細論
    述，就聲請人辯解部分，亦於理由欄內詳細指駁及說明，經
    核並無違反經驗法則、論理法則與證據法則。
五、聲請意旨雖以前揭情詞，謂本案有刑事訴訟法第420條第1項
    第6款所指新事實、新證據云云。然：
　㈠本院調取本案全卷查核結果，原審於本案審理過程中，曾向
    嘉義縣警察局、嘉義縣警察局朴子分局、臺灣嘉義地方檢察
    署調取證人陳惠如、游志豪二人警詢、偵訊錄音光碟，交法
    官助理做成勘查報告，經檢、辯雙方確認勘查報告後，由原
    審法院當庭以法庭電腦設備播放辯護人質疑部分，而就相關
    警詢錄音進行勘驗，勘驗結果被告及辯護人均表示無意見，
    有原審調取相關錄音光碟函文、警察局及檢察署函送光碟到
    院之函文、法官助理製作之警詢錄音勘查報告及原審審判筆
    錄在卷可查（見原審卷第5、7、9、21、39、55、119至131 
    、251至253、264頁）；而聲請人提起上訴後，於本院105年
    度上訴字第876號案件行準備程序時，聲請人之辯護人請求
    調取證人陳惠如、游志豪二人警詢錄音錄影光碟，經本院向
    嘉義縣警察局函調結果，該局檢送陳惠如警詢錄音光碟到院
    ，並稱游志豪之警詢錄音光碟先前已寄交原審法院，聲請人
    之選任辯護人閱卷後，於本院審理中當庭表示毋庸再行調查
    上開警詢錄音光碟，亦有本院調取光碟函文、嘉義縣警察局
    函復之函文及本院審判筆錄在卷可查（見本院上訴876號卷
    第319、321至325、350、354至355頁）。則依上述證據調查
    過程可知，警方於偵訊證人陳惠如、游志豪二人當時，雖未
    錄影，但有錄音，則聲請人指稱警方並未錄音、錄影云云，
    顯與事實不符。再者，員警對證人製作筆錄有無違反法定程
    序，乃證人之警詢筆錄是否具有證據能力而得採為判決基礎
    之問題，與刑事訴訟法第420條第1項第6款所定「發現新事
    實、新證據」無關。況，現行刑事訴訟法第192條關於證人
    訊問準用同法第100條之1第1項、第2項關於訊問時全程錄音
    ，必要時全程錄影之規定，係於109年1月15日修正公布，同
    年7月15日施行，而上開規定復依同法第196條之規定，於司
    法警察（官）於詢問證人時準用之。是於本案證人製作警詢
    筆錄當時，員警依法本無全程連續錄音或錄影之義務。聲請
    人謂原確定判決採認證人陳惠如、游志豪未經錄音、錄影之
    警詢筆錄，認定聲請人販賣第一級毒品，有足以動搖原確定
    判決之新事實、新證據云云，顯有誤解。
　㈡至聲請意旨所指證人驗尿結果及驗尿時間、證人因時間久遠
    以致記憶模糊、證人於原審審理中證述聲請人並未販賣毒品
    ，乃至本案並未扣得任何毒品或販毒工具，以及聲請人經濟
    狀況等項，經核無非係對本院上開確定判決之認定事實再行
    爭辯，或對法院依職權取捨證據持相異評價，此等事證既非
    判決確定前已存在或成立而未及調查斟酌，亦非判決確定後
    始存在或成立，揆諸前揭說明，自非適法之再審理由。
六、綜上所述，本件聲請人所指再審事由，經核均與刑事訴訟法
    第420條第1項第6款之規定不符，聲請人據以聲請再審，並
    無理由，應予駁回。
據上論斷，應依刑事訴訟法第434條第1項，裁定如主文。
中　　華　　民　　國　　110 　年　　5 　　月　　7 　　日
                  刑事第七庭    審判長法　官  吳勇輝
                                      法　官  吳錦佳
                                      法　官  周紹武
以上正本證明與原本無異。
如不服本裁定，應於收受本裁定後十日內向本院提出抗告狀。
　　　　　　　　　　　　　　　　　　　書記官  楊宗倫 　
中　　華　　民　　國　　110 　年　　5 　　月　　7 　　日